臺灣高等法院刑事裁定
110年度聲字第66號
聲明異議人
即  受刑人  陳俊源



上列聲明異議人即受刑人因強盜等案件，對於臺灣宜蘭地方檢察
署檢察官之執行指揮（106年執更明字第503號），聲明異議，本
院裁定如下：
    主  文
聲明異議駁回。
    理  由
一、聲請意旨略以：聲明異議人即受刑人陳俊源因於假釋期間涉
    犯傷害罪嫌，經臺灣新北地方檢察署以106年度偵字第10697
    號提起公訴，嗣由臺灣新北地方法院107年度易字第62號判
    決公訴不受理，然受刑人先前所犯強盜等案件經法務部核准
    假釋，卻遭撤銷，執行殘刑，與司法院大法官釋字第796號
    解釋意旨有違，請鈞院審酌有無基於特別預防考量之具體情
    狀，撤銷該撤銷假釋處分等語。
二、按受保護管束人在保護管束期間內，應遵守左列事項：保
    持善良品行，不得與素行不良之人往還。服從檢察官及執
    行保護管束者之命令。不得對被害人、告訴人或告發人尋
    釁。對於身體健康、生活情況及工作環境等，每月至少向
    執行保護管束者報告1次。非經執行保護管束者許可，不得
    離開受保護管束地；離開在10日以上時，應經檢察官核准，
    保安處分執行法第74條之2定有明文。又受保護管束人違反
    前條各款情形之一，情節重大者，檢察官得聲請撤銷保護管
    束或緩刑之宣告。假釋中付保護管束者，如有前項情形時，
    典獄長得報請撤銷假釋，保安處分執行法第74條之3亦有明
    定。另依刑事訴訟法第484條規定，受刑人得向諭知該裁判
    之法院聲明異議者，是以「檢察官執行指揮不當者」為限，
    必檢察官有積極執行指揮之違法或執行方法有不當等情形，
    始足當之，故檢察官倘係依前揭規定，指揮執行殘餘刑期，
    自無不當。
三、經查：　　
㈠、受刑人前因①強盜、毒品等案件，經本院以96年度聲減字第28
    65號裁定應執行有期徒刑8年3月確定；又因②強盜、竊盜等
    案件，經臺灣宜蘭地方法院以96年度訴字第332號判決判處
    有期徒刑6月、8月（2罪）、4年，應執行有期徒刑5年6月，
    嗣經最高法院以102年度台非字第454號判決撤銷原判決，改
    判處有期徒刑5月、7月（2罪）、3年11月，應執行有期徒刑
    5年2月確定。受刑人於民國96年9月21日入監接續執行上開①
    、②刑期後，於104年9月24日縮短刑期假釋出監，假釋期間
    並付保護管束。受刑人於假釋期間本應遵守保護管束事項，
    竟先後於105年12月21日、106年5月10日，無故未依規定報
    到及接受尿液採驗，經訪視、告誡仍置之不理，進行協尋查
    訪亦無結果，且再犯傷害罪現偵查中，因家人陳情，其患有
    精神疾病，且藥癮復發，拒絕服藥，恐有自傷及傷人之虞，
    法務部○○○○○○○○○○○○○○）典獄長以受刑人顯已違反保安處分
    執行法第74條之2第2款、第4款規定，且情節重大，報請撤
    銷假釋後，經法務部認受刑人在保護管束期間內，既已違反
    保安處分執行法第74條之2第2款、第4款規定且情節重大，
    於106年6月13日核准撤銷其假釋。嗣由臺灣宜蘭地方檢察署
    （下稱宜蘭地檢署）檢察官以106年執更明字第503號執行指
    揮書執行假釋撤銷後所餘之殘刑等情，有宜蘭地檢署檢察官
    106年執更明字第503號執行指揮書、法務部106年6月13日法
    授矯字第10601053270號函、宜蘭監獄報請撤銷假釋報告表
    及本院被告前案紀錄表等件在卷可憑（見本院卷第13、15、
    17頁、第21至31頁）。從而宜蘭地檢署檢察官於受刑人之假
    釋經撤銷後，換發106年執更明字第503號執行指揮書執行殘
    刑，所為執行指揮於法有據，並無違法或不當。
㈡、司法院釋字第796號解釋文略以：「刑法第78條第1項本文規
    定：『假釋中因故意更犯罪，受有期徒刑以上刑之宣告者，
    於判決確定後6月以內，撤銷其假釋。』不分受假釋人是否受
    緩刑或6月以下有期徒刑之宣告，以及有無基於特別預防考
    量，使其再入監執行殘刑之必要之具體情狀，僅因該更犯罪
    受有期徒刑以上刑之宣告，即一律撤銷其假釋，致受緩刑或
    6月以下有期徒刑宣告且無特別預防考量必要之個案受假釋
    人，均再入監執行殘刑，於此範圍內，其所採取之手段，就
    目的之達成言，尚非必要，牴觸憲法第23條比例原則，與憲
    法第8條保障人身自由之意旨有違，應自本解釋公布之日起
    失其效力。上開規定修正前，相關機關就假釋中因故意更犯
    罪，受緩刑或6月以下有期徒刑宣告者，應依本解釋意旨，
    個案審酌是否撤銷其假釋」。查本件受刑人係因於假釋期間
    違反保安處分執行法第74條之2第2款、第4款規定，且情節
    重大，而撤銷其假釋，並非因其於假釋中故意更犯罪，受緩
    刑或6月以下有期徒刑宣告者，而撤銷其假釋，核與上開司
    法院釋字第796號解釋無關，受刑人聲明異議意旨執此指摘
    檢察官執行指揮不當，顯無可採。
㈢、末按監獄行刑法業於108年12月17日修正、109年1月15經總統
    華總一義字第10900004131號令修正公布全文156條，並自公
    布日後6個月即109年7月15日施行。修正後監獄行刑法第十
    三章假釋，已明文規定假釋審查、監獄假釋審查會陳報假釋
    之決議程序；並於該法第121條、第134條明定受刑人對於法
    務部許可、不予許可假釋或撤銷假釋之處分不服者，得於收
    受處分書之翌日起10日內向法務部提起復審、對於廢止假釋
    、不予許可假釋或撤銷假釋之處分不服，經依本法提起復審
    而不服其決定，或提起復審逾2個月不為決定或延長復審決
    定期間逾2個月不為決定者，應向監獄所在地或執行保護管
    束之地方法院行政訴訟庭提起訴訟等救濟途徑。又同法第15
    3條第3項規定「本法中華民國108年12月17日修正之條文施
    行前，因撤銷假釋得聲明異議之案件，得於修正施行日之次
    日起算30日內，依本法規定向管轄地方法院行政訴訟庭提起
    訴訟。」是依現行法規定，自109年7月15日起，受刑人對於
    廢止假釋、不予許可假釋或撤銷假釋之處分不服等爭議，應
    循行政爭訟途徑予以救濟，方為適法。準此，本件受刑人於
    監獄行刑法修正施行後之110年1月4日逕依刑事訴訟法規定
    向法院就撤銷假釋處分不服而聲明異議，揆諸前揭說明，於
    法即有未合。　　
四、綜上所述，本件檢察官之執行指揮，經核並無違法或不當，
    受刑人就此部分聲明異議，為無理由，應予駁回。另就撤銷
    假釋之處分部分，受刑人未循修正施行後之監獄行刑法所定
    程序尋求救濟，逕向法院聲明異議，於法亦有不合，亦應予
    以駁回。
據上論斷，應依刑事訴訟法第486條，裁定如主文。 　　
中　　華　　民　　國　　110 　年　　1 　　月　　29　　日
                  刑事第二十庭  審判長法　官  王復生
                                      法　官  蕭世昌 
                                      法　官  張紹省
以上正本證明與原本無異。
如不服本裁定，應於收受送達後五日內向本院提出抗告狀。
                                      書記官  莫佳樺
中　　華　　民　　國　　110 　年　　2 　　月　　2 　　日